【裁判字號】    92,訴,5413
【裁判日期】    921231
【裁判案由】    清償借款
【裁判全文】
臺灣臺北地方法院民事判決                        九十二年度訴字第五四一三號
    原      告  華南商業銀行股份有限公司竹南分行
    法定代理人  戊○○
    訴訟代理人  丙○○
    被      告  丁○○
當事人間請求清償借款事件，本院於民國九十二年十二月二十四日言詞辯論終結，判
決如下：
    主  文
被告應給付原告新台幣陸拾貳萬壹仟貳佰壹拾玖元，及自民國八十九年九月十一日起
至清償日止，按年息百分之五點八七五計算之利息，並自民國八十九年十月十一日起
至清償日止，逾期在六個月以內者，按上開利率百分之十，逾期超過六個月以上者，
按上開利率百分之二十計算之違約金。
訴訟費用由被告負擔。
    理  由
一、原告主張被告乙○○（另結）邀同被告甲○○（另結）、丁○○為連帶保證人，
    於民國八十七年十一月十一日向原告借用新台幣（下同）八十萬元，約定於九十
    四年十一月十一日清償，利息按年息百分之六按月機動計算，逾期清償在六個月
    以內者，按上開利率百分之十，超過六個月者，按上開利率百分之二十計付違約
    金，並約定如有授信約定書第五、六條之情事時，視為全部到期。詎被告乙○○
    僅繳納利息至八十九年九月十一日止，即未再依約繳納，屢向被告催討，均置之
    不理，依授信書第六條之約定，其債務視為全部到期，尚欠原告本金六十二萬一
    千二百一十九元，及利息、違約金迄未清償，爰依消費借貸及連帶保證之法律關
    係，請求被告給付等語。
二、被告則以被告乙○○原任職於原告公司，於八十七年十一月間向原告申貸職工福
    利貸款，依該貸款規定，被告乙○○應於離職時一次還清貸款本息，惟原告並未
    於被告乙○○離職時依規定收回本息，又未徵得其同意，允許被告乙○○延期清
    償，依民法第七百五十五條之規定，其自不負保證責任等語置辯。
三、經查，本件原告主張之事實，業據其提出消費者貸款契約、增補契約、及授信約
    定書影本各一份為證，被告雖辯稱被告乙○○應於離職時一次還清貸款本息，惟
    原告並未於被告乙○○離職時依規定收回本息，又未徵得其同意，允許被告乙○
    ○延期清償，其自不負保證責任等語，惟查，細繹原告與被告乙○○間之消費者
    貸款契約、增補契約、及授信約定書之約款，並未提及「被告乙○○應於離職時
    一次還清貸款本息」等語，況依被告所提出之華南商業銀行辦理「本行職工福利
    貸款」作業要點第十二點第四款，亦明定「本貸款於員工退離時，以一次還清貸
    款本息為原則（註：請營業單位於借據上加下列字句『本借款於借款人離職時視
    為到期應即一次清償貸款本息』並由借保人蓋章）」等情，系爭消費借貸契約既
    未約定系爭借款於被告乙○○離職時視為全部到期，即應適用原約款之約定，是
    被告之抗辯並無理由。
四、從而，原告依消費借貸及連帶保證契約請求被告給付借款六十二萬一千二百十九
    元，及如主文第一項所示之利息、違約金為有理由，應予准許。
五、結論：本件原告之訴為有理由，依民事訴訟法第七十八條，判決如主文。
中      華      民      國    九十二    年    十二    月    三十一    日
                    民事第六庭  法  官    郭美杏
正本係照原本作成
如對本判決上訴，須於判決送達後廿日內向本院提出上訴狀
中      華      民      國    九十二    年    十二    月    三十一    日
                                          書記官    陳如庭


司法院資訊處製作；財團法人民間司法改革基金會備份。
